【裁判字號】    98,訴,950
【裁判日期】    981124
【裁判案由】    損害賠償
【裁判全文】
臺灣桃園地方法院民事判決               98年度訴字第950號
原      告  乙○○
訴訟代理人  林志宏律師
複  代理人  楊久弘律師
被      告  甲○○
上列當事人間請求損害賠償事件，於民國98年11月3 日言詞辯論
終結，本院判決如下：
    主  文
原告之訴及假執行之聲請均駁回。
訴訟費用由原告負擔。
    事實及理由
一、本件原告起訴主張：
  (一)原告與被告於民國69年10月15日簽訂朝明山莊委託代建合約
    書（下稱系爭合約書），委由被告在坐落桃園縣龍潭鄉○○
    ○段99-3、99-9、99-268地號土地內，興建「朝明山莊」G
    型玖號一、二樓房屋（下稱系爭房屋）壹棟，委建總價新台
    幣（下同）885,000元，原告已依約繳納價款計685,000元。
    又依系爭合約書第6條約定，被告本應於簽約開工起280工作
    天完工（以取得使用執照日期為準），其後兩造約定改以70
    年8 月30日作為完工日，並將此具體房屋工程預定完工期日
    約定載記於合約書第15條後方；但被告並未能如期完成工，
    兩造遂於77年12月1 日在該合約書末頁備註欄約定「本合約
    書在房屋產權未清楚之前及交屋，本合約書之期限有效」等
    語，是被告迄今仍未能使原告取得系爭房屋及其坐落基地所
    有權及交付房屋占有事宜，系爭合約書自仍持續有效，應屬
    無疑。
  (二)被告未能依上開預定完工日期完工交屋，並使原告取得系爭
    房屋及坐落基地所有權，有違民法第229 條所定給付遲延之
    規定，原告自得以本起訴狀繕本送達被告時為終止契約之意
    思表示，並請求被告返還其已繳付685,000元之價款。
  (三)對於被告答辯之陳述：
    1.原告除已繳付價款685,000元外，被告從未再通知原告繳
      付任何工程款項，參依兩造於77年12月1日所另訂之上開
      備註條款，本件並無被告所稱終止契約情形存在。
    2.參之被告於74年10月11日寄給原告之明信片所示，被告遲
      未交屋原因，係因其與地主間之紛爭所致，並非原告未遵
      期繳款。其後，被告復於82年4 月26日為本件建案房屋事
      宜，親筆書寫明信片給原告等情以觀，可見被告辯稱其於
      70年底即終止契約，並非事實。
    3.稽之被告於82年4 月26日書寫於明信片上之筆跡，核與其
      於77年12月1 日於合約書末頁備註欄後方簽名之筆跡相同
      ，可證該備註欄之本文內容及其後所載「77年12月1 日甲
      ○○」等字樣，確為被告親自書寫。
    4.原告從未收受桃園縣龍潭鄉調解委員會發文給原告到場調
      解之通知，又即使原告未出席該調解會議，亦無礙於原告
      本案之請求。倘上開調解通知書為真，觀其上所載之日期
      即75年3月，與被告於77年12月1日方在系爭合約書上末頁
      約定該備註條款間不相衝突。
  (四)爰依民法第263條、第259條之規定，提起本件訴訟，並聲明
    ：被告應給付原告685,000 元，及自起訴狀繕本送達之翌日
    起至清償日止，按年息5%計算之利息；願供擔保，請准為假
    執行之宣告。
二、被告則以：
  (一)依系爭合約書第4 條關於付款辦法已明定：「甲方（即原告
    ）同意前條房地總價，並願按照下列進度金額經乙方（即被
    告）通知於繳款期限內給付現金予乙方，絕不藉故拖延短欠
    。」，按斯時原告之委建房屋工程進度，被告於70年6 月15
    日前已依約完成房屋外牆粉飾工程，此有當時房屋現場照片
    4 幀及龍潭鄉戶政事務所於70年6月15日核發之門牌證明書1
    份為證，經被告去函通知原告限期繳付該期工程款10萬元，
    然原告逾期至今仍未繳付，顯見原告於前已違約在先。又依
    同合約書第12條第3款約定：「如甲方違約或不照本約第4條
    約定之付款辦法付款，經乙方催告仍末履行時，願將已繳交
    之款項全部由乙方無條件沒收抵償損失，同時解除本契約。
    」，被告已依此項約定，發函通知原告解除契約，原告再為
    本件請求，即屬無據。
  (二)於系爭合約書末頁備註欄上後方記載之「77年12 月1日甲○
    ○」字樣，非被告所親簽，蓋該字樣與備註欄上本文之筆跡
    顏色完全不同；原備註欄上本文前後既蓋有兩造印文認證，
    何須被告另行簽名其後？且被告所持該份合約書上並無上開
    「77年12月1 日甲○○」字樣之記載。實則，該備註條款之
    由來，係於兩造訂約之初，原告為繳付第一期款，而以面額
    10萬元之未到期軍人有獎儲蓄券代替，該儲蓄券到期日為70
    年9月4日，期滿始可領取該款項，然已逾兩造所約定之預定
    完工日期，原告乃謂如被告提前完工也不得請求原告以現金
    繳付該款項，並要求被告增列該條文，同時兩造於條文前後
    蓋章認證，以保其之權益。是以該備註條款之約定，確實僅
    就原告於簽約預繳該儲蓄券所增立。又者，該備註條款有效
    之前提，原告應依約繳付被告業已完成工程進度款後，始可
    認定系爭合約仍然有效，否則原告既已違約，並業經被告解
    除契約，原告有何權利再為請求。
  (三)被告寄發原證3 之明信片目的，係被告為確認系爭合約業已
    解除，故請求桃園縣龍潭鄉調解委員會及通知原告於74年10
    月28日出席與會確認，但原告避不出席，其後調解委員復於
    75年3月19日及同年3月25日兩次以調解委員會名義之公函通
    知原告出席，均未獲置理，故意不出席與會。被告後所寄發
    原證4 之明信片，係因應於82年間有財團欲收購被告承建之
    朝明山莊全部建案，為瞭解原告因違約致系爭合約已解除乙
    事，才請求被告通知，事後雙方收購事宜也未談妥等語，資
    為抗辯，並聲明：駁回原告之訴。
三、原告主張其與被告於69年10月15日簽訂系爭合約書，委由被
    告在坐落桃園縣龍潭鄉○○○段99-3、99-9、99-268地號土
    地內，興建「朝明山莊」建案之房屋，委建總價885,000 元
    ，並約定預定完工日期為70年8月30 日，又兩造於該合約書
    末頁另定有備註條款，而原告已依約繳付價款685,000 元，
    系爭房地並未交付占有等情，業據其提出朝明山莊委託代建
    合約書在卷為證，並為被告所不爭執，堪信為真實。
四、本件首應審酌為原告之請求依據是否適法？
    按民法第258 條及第260 條之規定，於當事人依法律之規定
    終止契約者準用之。民法第263 條定有明文。是民法第259
    條回復原狀之規定，不在終止契約準用之列。本件經查：原
    告主張終止契約系爭合約，並依民法第263 條、第259 條請
    求回復原狀之情（見民事起訴狀第2 頁事實及理由三、五）
    ）。經本院闡明請求權依據為何？原告仍主張終止後之回復
    原狀（參見98年7 月9 日言詞辯論筆錄），依前所述，終止
    契約後，並無準用民法第259 條（即回復原狀）之規定，是
    原告主張終止契約，請求返還已給付之價金，於法無據，其
    請求即無理由。
五、從而，原告依終止契約之法律關係，請求判決被告應給付原
    告685,000 元，及自起訴狀繕本送達之翌日起至清償日止，
    按年息5%計算之利息，為無理由，應予駁回。原告既受敗訴
    之判決，其假執行之聲請即失所附麗，應併予駁回。
六、據上論結，本件之訴為無理由，爰依民事訴訟法第78條，判
    決如主文。
中    華    民    國    98    年     11    月    24   日
                       民事第一庭法  官  吳爭奇
上為正本係照原本作成。
如對本判決上訴，須於判決送達後20日內向本院提出上訴狀。
中    華    民    國    98    年     11    月    24   日
                                 書記官  黃瓊儀

司法院資訊處製作；財團法人民間司法改革基金會備份。
